臺灣高雄地方法院民事裁定
109年度消債清字第26號
聲  請  人  麥詠晴（原名麥瓊文）
0000000000000000

0000000000000000

0000000000000000

代  理  人  賴俊佑律師
上列當事人因消費者債務清理事件聲請清算，本院裁定如下：
    主  文
聲請人麥詠晴（原名麥瓊文）自中華民國一百零九年四月二十七
日下午四時起開始清算程序。
命司法事務官進行本件清算程序。
    理  由
一、聲請意旨略以：伊無力清償債務，曾於民國108年12月5日向
    本院聲請調解債務清償方案，惟調解不成立。又伊未經法院
    裁定開始更生程序或許可和解或宣告破產，爰聲請清算等語
    。
二、按債務人不能清償債務或有不能清償之虞者，得依本條例所
    定更生或清算程序，清理其債務；債務人對於金融機構負債
    務者，在聲請更生或清算前，應向最大債權金融機構請求協
    商債務清償方案，或向其住、居所地之法院或鄉、鎮、市、
    區調解委員會聲請債務清理之調解；自債務人提出協商請求
    之翌日起逾30日不開始協商，或自開始協商之翌日起逾90日
    協商不成立，債務人得逕向法院聲請更生或清算；債務人於
    法院裁定開始更生程序或許可和解或宣告破產前，得向法院
    聲請清算；法院開始清算程序之裁定，應載明其年、月、日
    、時，並即時發生效力；法院裁定開始更生或清算程序後，
    得命司法事務官進行更生或清算程序；必要時，得選任律師
    、會計師或其他適當之自然人或法人1人為監督人或管理人
    ，消費者債務清理條例（下稱消債條例）第3條、第151條第
    1項、第153條、第80條前段、第83條第1項、第16條第1項分
    別定有明文。
三、經查：
  ㈠聲請人前於108年12月5日向本院聲請調解債務清償方案，經
    本院108年度司消債調字第620號受理，於同年月25日調解不
    成立，聲請人並於同日以言詞聲請清算等情，業經本院調閱
    上開調解卷宗核閱無訛，是以依消費者債務清理條例施行細
    則第44條之3規定，聲請人於前置調解不成立後聲請清算，
    應屬合法。
  ㈡次查，聲請人於106年及107年度申報所得均為新臺幣（下同
    ）0元，名下無財產，勞工保險於95年8月29日退保，其全球
    人壽保單曾於108年10月21日領取住院醫療保險金53,506元
    ，現有解約金11,885元，另有富邦人壽保單解約金13,938元
    。又聲請人自陳多年無業，全職照顧長子楊○豫（99年生，
    患有中上智能發展、亞斯伯格症等），並幫忙配偶楊睿楨做
    網拍（販售二手書籍、唱片等），生活開銷均由配偶負擔，
    而配偶於106年12月至109年1月之網拍收入、派報收入及租
    屋補助等合計為每月26,578元至28,945元之間，未領取社會
    局補助等情，此有財產及收入狀況說明書（調解卷第3頁）
    、債權人清冊（調解卷第4至5頁）、財團法人金融聯合徵信
    中心前置協商專用債權人清冊（調解卷第7至8頁）、財政部
    高雄國稅局106年及107年度綜合所得稅各類所得資料清單及
    總歸戶財產查詢清單（調解卷第9至11頁）、勞工保險被保
    險人投保資料表（調解卷第12頁）、戶籍謄本（調解卷第13
    頁）、高雄市政府社會局社會福利資訊料查詢表（本案卷第
    26至30頁）、全球人壽保險股份有限公司函（本案卷第35至
    36頁）、富邦人壽保險股份有限公司函（本案卷第37頁）、
    信用報告（本案卷第42頁）、楊○豫之診斷證明書（本案卷
    第43頁）、高雄市特殊教育鑑定安置清冊（本案卷第44頁）
    、存摺（本案卷第45至55頁）、商業保險投保資料查詢結果
    表（本案卷第108頁）、配偶每月收入數額附表（本案卷第1
    09頁）、網拍頁面（本案卷第110至111頁）等在卷可參，則
    在查無聲請人有其他收入來源之情形下，佐以其現無投保勞
    工保險，106、107年度均無申報所得紀錄，本院即以其收入
    0元作為核算其現在償債能力之基礎。
  ㈢關於聲請人個人日常必要支出部分，按債務人必要生活費用
    ，以最近一年衛生福利部或直轄市政府所公告當地區每人每
    月最低生活費一點二倍定之，消債條例第64條之2第1項定有
    明文。本院參酌衛福部社會司所公告109年度高雄市最低生
    活費標準為13,099元，則聲請人每月生活所必需除有特殊情
    形並有證據證明者外，自宜以此數額之1.2倍即15,719元為
    度，始得認係必要支出。又上開最低生活費用之標準，係照
    當地近1年平均每人消費支出60％，依其基準之家庭收支調查
    報告調查表格式示有關經常性支出之調查項目，其原即包括
    利息支出、食品、衣著、房租及水費、電費、醫療保健、交
    通、娛樂、教育等基本生活需求；因聲請人與配偶、子女承
    租房屋居住，房租由配偶負擔，每月租金補貼3,200元亦由
    配偶領取（見調解卷第49頁反面及本案卷第34至34頁高雄市
    政府都市發展局函），故於計算聲請人個人每月必要生活費
    時，即應自前開已包括聲請人居住費用在內，扣除相當於房
    租支出所佔比例約24.36％，俾免重複計列費用，而符公平之
    旨，則依此計算之結果，聲請人每月之必要生活費在不含居
    住費用之情形下，即應為11,890元【計算式：15,719－（15,
    719×24.36%）＝11,890】。
  ㈣綜上所述，以聲請人現無收入，遑論尚有餘款可用於清償債
    務10,547,133元（參調解卷第26頁以下，包含：兆豐銀行、
    聯邦銀行、永豐銀行、台新銀行、安泰銀行、中國信託銀行
    、台灣金聯資產公司、萬榮行銷公司、摩根聯邦資產公司
　　），聲請人聲請本件清算應予准許，爰命司法事務官進行本
    件清算程序。
四、依消債條例第11條第1項、第83條第1項、第16條第1項，裁
    定如主文。
中　　華　　民　　國　　109 　年　　4 　　月　　27　　日
                  民事庭　法　官  　賴寶合
以上正本係照原本作成。
本裁定不得抗告。
中　　華　　民　　國　　109 　年　　4 　　月　　27　　日
                          書記官    胡美儀